【裁判字號】    95,裁,273
【裁判日期】    950216
【裁判案由】    申請閱覽卷宗
【裁判全文】
最  高  行  政  法  院  裁  定
                                     95年度裁字第00273號
上  訴  人  甲○○
被 上訴 人  基隆市仁愛區公所
代  表  人  乙○○
上列當事人間因申請閱覽卷宗事件，上訴人對於中華民國93年8
月12日臺北高等行政法院92年度訴字第2366號判決，提起上訴。
本院裁定如下：
    主  文
上訴駁回。
上訴審訴訟費用由上訴人負擔。
    理  由
一、按對於高等行政法院判決上訴，非以其違背法令為理由，不
    得為之，行政訴訟法第242條定有明文。是對於高等行政法
    院判決上訴，若未具體說明原判決違背何項法令、不適用或
    如何適用不當之具體情事，即非主張原判決違背法令以為上
    訴理由，其上訴不應准許。
二、本件上訴人於民國（下同）91年6月21日，繕具申請狀向被
    上訴人申請影印被上訴人林泉里之82年1月至91年6月間之所
    有里工作會報會議資料、里民大會會議資料、鄰長會議資料
    、里建設基金收支明細、里綜合紀錄簿、收發文簿、財產登
    記簿、里經費收支簿及有關原始憑證、里幹事查報事項查報
    及被上訴人補助林泉里之所有經費明細。案經被上訴人於91
    年7月10日基仁民字第9100005592號函復上訴人，略以：「
    依行政程序法第45條及46條等相關規定，請台端檢具相關證
    明文件或具體事實，以憑辦理。」上訴人不服，向基隆市政
    府提起訴願，因基隆市政府遲未作成訴願決定，遂向原審起
    訴，請求被上訴人應准上訴人影印、閱覽、抄錄被上訴人保
    有、持有之八十二年一月至九十一年六月間之所有(1)里工作
    會報會議資料。(2)里民大會會議資料。(3)鄰長會議資料。(4)
    里建設基金收支明細。(5)里綜合紀錄簿。(6)收發文簿。(7)財
    產登記簿。(8)里經費收支簿及有關原始憑證。(9)里幹事查報
    事項查報。(10)被上訴人補助林泉里之所有經費明細。經原審
    斟酌全辯論意旨及調查證據結果略以：（一）上訴人申請影
    印、閱覽抄錄被上訴人保有、持有之上開資料中之里工作會
    報會議資料、里民大會會議資料、鄰長會議資料，係屬於施
    政計畫、業務統計、報告之資料，符合行政程序法第45條第
    1項之要件，應屬得申請閱覽之範圍。（二）依行政程序法
    第46條第1項之「申請閱覽卷宗請求權」，係指特定之行政
    程序中當事人或利害關係人為主張或維護其法律上利益之必
    要，有向行政機關申請閱覽、抄寫、複印或攝影有關資料或
    卷宗之權利，屬於程序權利，本件上訴人並非特定行政程序
    之當事人或利害關係人，自不得申請閱覽、複印。又依行政
    資訊公開辦法第5條第3款，此等機關內部意見或與其他機關
    間之意見交換等政府資訊，如予公開或提供，有礙該機關之
    最後決定之作成及易滋生後遺症，為避免外界之臆測或混淆
    ，以確保行政程序依法正常運作，自應予以限制或提供，故
    上訴人請求閱覽之資料，包括里建設基金收支明細、里綜合
    紀錄簿、收發文簿、財產登記簿、里經費收支簿及有關原始
    憑證、里幹事查報事項查報、被上訴人補助林泉里之所有經
    費明細，係屬於機關內部之擬稿或準備作業或與其他機關間
    之意見交換，尚不得提供閱覽。從而，上訴人請求影印、閱
    覽、抄錄82年1月至91年6月間之「里工作會報會議資料」、
    「里民大會會議資料」及「鄰長會議資料」，其中關於89年
    之前之資料已逾3年保存期限，又「里民大會會議資料」於
    90年並未召開里民大會，而91年則於該年11月15日召開，不
    在本件請求範圍，因此，上訴人請求判命被上訴人應准影印
    、閱覽、抄錄90年及91年之「里工作會報會議資料」及「鄰
    長會議資料」為有理由，應予准許，逾此部分之請求為無理
    由，應予駁回。
三、本件上訴意旨略謂：「理由：依行政訴訟法第241條之規定
    」云云。惟查行政訴訟法第241條係規定：「提起上訴，應
    於高等行政法院判決送達後二十日之不變期間內為之。但宣
    示或公告後送達前之上訴，亦有效力。」核與原判決是否違
    法無涉，故本件上訴論旨，並未對原審判決究竟有何違背法
    令，並其違背何項法令及其具體情事，予以指明，依首揭規
    定及說明，難認為其對於原判決如何違背法令已有具體指摘
    ，故其上訴為不合法，應予駁回。
四、依行政訴訟法第249條第1項前段、第104條、民事訴訟法第
    95條、第78條，裁定如主文。
中    華    民    國    95    年    2     月    16    日
                  第五庭審判長法  官  高  啟  燦
                              法  官  蔡  進  田
                              法  官  黃  璽  君
                              法  官  廖  宏  明
                              法  官  楊  惠  欽
以  上  正  本  證  明  與  原  本  無  異
中    華    民    國    95    年    2     月    16    日
                              書記官  張  雅  琴


司法院資訊處製作；財團法人民間司法改革基金會備份。
